【裁判字號】    95,訴,383
【裁判日期】    951212
【裁判案由】    搶奪等
【裁判全文】
臺灣苗栗地方法院宣示判決筆錄           95年度訴字第383號
公  訴  人  臺灣苗栗地方法院檢察署檢察官
被      告  甲○○
選任辯護人  陳淑芬律師
上列被告因強制罪案件（起訴案號：95年度偵字第181 號），本
院於中華民國95年12月12日下午4 時許，在本院第8 法庭宣示判
決，出席職員如下：
                 審判長法  官  柳章峰
法官起立朗讀判決主文、犯罪事實要旨、處罰條文、附記事項，
及告以上訴限制、期間並提出上訴狀之法院，且諭知記載其內容
：
一、主  文：
    甲○○以強暴使人行無義務之事，處罰金貳仟元即新臺幣陸
    仟元，如易服勞役，以新臺幣壹仟元折算壹日。緩刑貳年。
二、犯罪事實要旨：
    甲○○係丁○○○之子丙○○之配偶（甲○○與丙○○於民
    國88年3 月間離婚）。緣94年9 月25日下午3 時30分許，甲○○偕其長女戊○○至丁○○○位於苗栗縣通霄鎮平元里平
    元105 號之2 住處，探視其與丙○○所生之子乙○○後，於
    離去之際，丁○○○因對甲○○以「沒事不要來」等語相譏
    ，雙方一言不合發生口角爭執，丁○○○遂持掃帚揮打甲○○（傷害部分業經撤回告訴，本院另行審結），甲○○則拿
    畚箕抵擋，兩人進而互相拉扯，甲○○遂要求丁○○○返還
    之前所贈送之首飾，為丁○○○所拒絕，詎甲○○竟基於以
    強暴使人行無義務之事之犯意，強行拉扯丁○○○頸部所佩
    帶之金項鍊，致該項鍊斷裂（毀損部分未據告訴），而以此
    強暴方式使丁○○○行無義務之事。
三、處罰條文：
    刑法第304 條第1 項。
四、附記事項：
    起訴書認被告前開事實係犯刑法第325 條第1 項之普通搶奪
    罪。惟按，刑法上之搶奪罪，係以意圖為自己或第三人不法
    之所有為構成要件之一。此種據為所有之意思，必須於搶奪
    時即已存在，苟當時並無據為所有之意，迨其後因他項原因
    拒不交還，仍與該罪之意思條件不符，即不得遽以搶奪論（
    最高法院20年上字第1228號判例意旨可資參照）。依證人戊○○於本院審理時證稱：「（妳媽媽要妳奶奶拿甚麼東西？
    ）我記得是戒指還是手鍊，我媽說既然妳嫌我那麼不好，妳
    把我以前送妳的東西都還我」、「（妳奶奶有沒有針對妳媽
    說的這句話回答？）她說過我的手，我怎麼可能還妳。」等
    語（見本院審判筆錄）可見被告主觀上僅係要求告訴人丁○○○返還前所贈與之財物，尚難遽認其有何不法所有意圖，
    此外，復查無其他積極證據足認被告有何搶奪犯行。是以，
    被告前開所為，尚與搶奪罪之構成要件有間。本件業經蒞庭
    實行公訴之檢察官當庭更正此部分之起訴法條（見本院95年
    11 月28 日審判筆錄），基於檢察一體原則，本院自應就更
    正後之法條予以論罪，而無庸再予變更起訴法條，併予敘明
    。
五、協商判決除有刑事訴訟法第455 條之4 第1 項第1 款於本訊
    問程序終結前，被告撤銷協商合意或檢察官撤回協商聲請者
    ；第2 款被告協商之意思非出於自由意志者；第4 款被告所
    犯之罪非第455 條之2 第1 項所定得以協商判決者；第6 款
    被告有其他較重之裁判上一罪之犯罪事實者；第7 款法院認
    應諭知免刑或免訴、不受理者情形之一，及違反同條第2 項
    「法院應於協商合意範圍內為判決；法院為協商判決所科之
    刑，以宣告緩刑或2 年以下有期徒刑、拘役或罰金為限」之
    規定者外，不得上訴。
六、如有前項得上訴之情形，若不服本件判決，得自收受判決筆
    錄送達之日起10日內，向本院提出上訴書狀，上訴於第二審
    法院。
中    華    民    國    95    年    12   月    12   日
                  臺灣苗栗地方法院刑事第三庭
                            書記官  盧俊良
                        審判長法官  柳章峰
以上正本證明與原本無異。
                            書記官  盧俊良
中    華    民    國    95    年    12    月    12    日
附錄論罪科刑之法條全文：
中華民國刑法第304條第1項
（強制罪）
以強暴、脅迫使人行無義務之事或妨害人行使權利者，處3 年以
下有期徒刑、拘役或3 百元以下罰金。


司法院資訊處製作；財團法人民間司法改革基金會備份。
